臺灣臺中地方法院民事判決　　　　　　　　　　　　　　　　九十年度親字第五號
　　原　　　告　戊○○
　　訴訟代理人　乙○○
　　　　　　　　陳萬進
　　被　　　告　己○○
　　　　　　　　丁○○
　　　　　　　　庚○○
　　法定代理人　丙○○
右當事人間否認子女事件，本院判決如左：
　　主　　　文
原告之訴駁回。
訴訟費用由原告負擔。
　　事　　　實
甲、原告方面：
　一、聲明：求為判決（一）確認被告己○○、丁○○、庚○○非原告與被告丙○○之婚生
　　　子女（二）訴訟費用由被告負擔。
　二、陳述：
（一）原告與被告丙○○於民國七十八年十二月十日結婚，惟雙方感情不睦，被告丙○○竟
　　　於民國七十九年農曆八月十六日離家出走，其後兩造即無共同生活，嗣原告於八十一
　　　年一月三日應徵入伍服役，至八十三年一月三日退伍，雙方始於八十三年四月十三日
　　　達成協議辦妥離婚登記。
（二）原告頃於八十九年十二月十一日因申領戶籍證件，始查悉被告丙○○於離家期間，陸
　　　續於八十一年三月十日產下被告己○○，於八十二年四月四日產下被告丁○○，於八
　　　十三年七月十一日產下被告庚○○，惟兩造自七十九年間被告丙○○離家後即無實質
　　　夫妻關係，被告己○○、丁○○、庚○○顯非被告丙○○自原告受胎所生，被告丙○○亦不願配合帶同該三名子女至醫院，與原告作血緣鑑定比對，因戶籍登記被告己○○、丁○○、庚○○為原告之子，故有提起確認被告己○○、丁○○、庚○○非原告
　　　之子之必要。
　三、證據：提出戶籍謄本四份、報紙影本一紙為證。
乙、被告方面：
　一、聲明：原告之訴駁回。
　二、陳述：
　　　被告己○○、丁○○、庚○○確非原告之子，八十六年間有提起否認子女之訴，嗣因
　　　戊○○沒有出庭，案子就不了了之，之前被告丙○○有告訴原告說三個小孩不是他的
　　　，八十三年間被告丙○○與原告協同辦理離婚手續時，原告有到場，原告之父寫好離
　　　婚協議書，原告與被告丙○○在戶政事務所有當面簽名，當時被告丙○○亦告訴原告
　　　，被告丙○○另外和別人生了兩個小孩，但原告不以為意。
丙、本院依職權調閱八十六年度親字第三十七號案卷，及傳傳喚證人甲○○○、趙新生。
　　理　　由
一、按確認法律關係之訴，非原告有即受確認判決之法律上利益者，不得提起之；確認證書
　　真偽或為法律關係基礎事實存否之訴，亦同。前項確認法律關係基礎事實存否之訴，以
　　原告不能提起他訴訟者為限，民事訴訟法第二百四十七條第一項、第二項分別定有明文
　　。經查，本件原告主張其與被告丙○○於婚姻關係存續中所生被告己○○、丁○○、庚○○，並非被告丙○○自原告受胎所生之女，因戶政機關認被告己○○、丁○○、庚○○應受婚生推定，依法登記為原告之婚生子，因而提起本件確認原告與被告己○○、丁○○、庚○○之親子關係不存在或否認被告己○○、丁○○、庚○○為原告與被告丙○○之婚生子之訴，揆諸上開說明，應予准許，核先敘明。
二、本件原告主張其與被告丙○○原係夫妻，嗣後協議離婚，惟婚姻關係存續中，被告丙○○生有三男即被告己○○、丁○○、庚○○之事實，業據其提出戶籍謄本為憑，自堪信
　　為真實。
三、復按子女出生日回溯第一百八十一日起至第三百零二日止為受胎期間；妻之受胎，係在
　　婚姻關係存續中者，推定其所生子女為婚生子女；前項推定，如夫妻之一方能證明妻非
　　自夫受胎者，得提起否認子女之訴。但應於知悉子女出生之日起，一年內為之，民法第
　　一千零六十二第一項及第一千零六十三條分別定有明文。另民法第一千零六十三條第二
　　項修正前僅限制夫得提起否認子女之訴，於修正時，立法院以倘子女顯非夫之婚生子女
　　而夫又不願或不能提起否認之訴時，該子女之真正生父即難確定，為顧全子女之利益起
　　見，應使妻亦得提起否認子女之訴，因而增列生母得提起否認子女之訴，而對於但書提
　　起否認子女之訴之法定期間仍維持不變，並未修正刪除，顯然修法時，基於法律關係之
　　安定性，認未於法定期間內提起否認子女之訴者，仍應受婚生推定，如認受婚生推定之
　　子女，其父母或其他利害關係人（上開法條僅許父母得提起），得於法定期間經過後，
　　另行改依確認親子關係不存在之訴或其他方式，否定上開婚生推定之立法意旨，則上開
　　法條修正時，理應修正為受婚生推定之父或母或其他利害關係人均得提起，且不限法定
　　期間，方為正確，惟上開法條修正時不為此種修正，應認受婚生推定之親子關係，未於
　　法定期間內提起否認子女之訴時，受婚生推定之父或母或其他利害關係人，均不得以確
　　認之訴或其他方式，否認受婚生推定者之親子關係，否則上開法條修正即無意義。
四、本件被告己○○（八十一年三月十生日生）、丁○○（八十二年四月四日生）、庚○○
　　（八十三年七月十一日生）出生日期係在其生母即被告丙○○與原告之婚姻關係存續中
　　，故被推定為原告之婚生子。原告於九十年一月三日始提起本件否認子女之訴，茲應審
　　究者厥為原告是否如狀載之八十九年十二月十一日始知悉其事而於法定除斥期間提起本
　　件訴訟？經查，證人甲○○○證述被告己○○、丁○○現與伊同住，小孩要唸一年級時
　　，丙○○因入戶口之問題有告訴戊○○等語，又被告丙○○到庭陳稱兩造於八十三年離
　　婚時，有私下告訴原告伊另與他人生了兩個小孩，但原告不以為意，於八十六間因否認
　　子女之訴涉訟本院，但原告不出庭，案子就不了了之，之前有當面告訴原告三個小孩不
　　是他的等語，且查原告與被告丙○○係八十三年四月十三日協議離婚，有戶籍謄本附卷
　　為佐，被告丙○○於八十三年七月十一日又產下被告庚○○，依此推算，被告丙○○彼
　　時已懷胎六月餘，其懷孕體態，自外觀當不難辨識，而被告丙○○亦陳稱有告訴原告與
　　他人另已生育二子等節以觀，且經本院調閱八十六年親字第三十七號案卷查明，堪認原
　　告於八十三年四月十三日離婚時，甚至遲於八十六年間當已知悉被告丙○○於婚姻關係
　　存續中與他人另生有被告己○○、丁○○、庚○○等其他子女，殆屬無疑，原告或因兩
　　造已無感情不以為意，或因不知法律而未及時訴請否認子女？其遲至本訴主張於八十九
　　年十二月十一日始知悉被告丙○○生有被告己○○、丁○○、庚○○等語，即無足採信
　　。本件被告丙○○與法律上之父即原告既均未在法定期間之一年內提起否認子女之訴，
　　揆諸上開說明，自應認定被告己○○、丁○○、庚○○為原告之婚生子，任何人、甚至
　　原告不得以確認之訴或其他方式否認渠與原告之親子關係存在。從而，原告提起本訴，
　　為無理由，應予駁回
五、據上論結，本件原告之訴為無理由，依民事訴訟法第七十八條，判決如主文。
中　　　　華　　　　民　　　　國　 九十一　 年　　　三　　　 月　　二十九　　 日
　　　　　　　　　　　　　　　臺灣臺中地方法院家事法庭
~B法　　　官　張惠立
右為正本係照原本作成
如對本判決上訴須於判決送達後廿日內向本院提出上訴狀
中　　　　華　　　　民　　　　國　 九十一　 年　　　三　　　 月　　二十九　　 日
~B法院書記官
